臺灣高等法院臺南分院民事裁定
109年度抗字第223號
抗  告  人  張吳水赺
上列抗告人因與相對人臺南市安南地政事務所（下稱安南地政）
、王雅蕾間請求撤銷鑑界附記等事件，對於民國（下同）109年1
1月10日臺灣臺南地方法院109年度訴字第888號所為裁定，關於
核定訴訟標的價額部分提起抗告，本院裁定如下：
    主  文
抗告駁回。
抗告訴訟費用由抗告人負擔。
    理  由
一、抗告意旨略以：抗告人就原審109年8月28日民事變更訴之聲
    明狀所載之聲明2至4部分（下稱聲明2至4），其訴訟目的係
    因門牌號碼臺南市○○區○○路0段000巷0號房屋（下稱鄰房）
    牆壁滲水，致抗告人之同巷0號房屋（下稱系爭房屋）1樓壁
    癌嚴重及2樓尚有殘流水痕，應重新施作外牆滲水改善方案
    ，概估改善施作工程費用為新臺幣（下同）206,300元。抗
    告人為系爭房屋之共有人，應有部分為1/2，若請求鄰房給
    付3樓外牆滲水改善施作工程所需費用，應為上開費用之1/2
    ，則抗告人就聲明2至4，如經勝訴判決，因此所受之客觀上
    利益應為103,150元。退步言之，聲明2至4均係為證明鄰房
    之3樓外牆為共同壁或非共同壁之修繕以利強制執行，而概
    估改善施作工程費用為206,300元，是以聲明2至4之訴訟標
    的價額應為618,900元【206,300×3=618,900】。原裁定關於
    訴訟標的價額之核定顯有違誤，爰請求廢棄原裁定等語。
二、按訴訟標的之價額，由法院核定。核定訴訟標的之價額，以
    起訴時之交易價額為準；無交易價額者，以原告就訴訟標的
    所有之利益為準。法院因核定訴訟標的之價額，得依職權調
    查證據。以一訴主張數項標的者，其價額合併計算之。但所
    主張之數項標的互相競合或應為選擇者，其訴訟標的價額，
    應依其中價額最高者定之，民事訴訟法第77條之1第1、2、3
    項、第77條之2第1項分別定有明文。是訴訟標的價額係依原
    告主張訴訟標的之法律關係，所得受之客觀利益定之。倘原
    告合併提起數訴，各訴之訴訟標的雖不相同，惟自訴訟利益
    觀之，其訴訟目的一致，不超出終局標的範圍，其訴訟標的
    價額應以其中價額最高者定之。再所謂「原告就訴訟標的所
    有之利益」，應與其主張事實結合觀察而後定之。又因財產
    權而起訴，其訴訟標的之價額不能核定者，以第466條所定
    不得上訴第三審之最高利益額數加1/10定之。同法第77條之
    12亦定有明文。且民事訴訟法第466條第1項所定上訴第三審
    之利益額數，業經司法院以91年1月29日（91）院台廳民一
    字第03075號函提高為1,500,000元，並自91年2月8日起實施
    。準此，訴訟標的價額不能核定者，即以1,650,000元定其
    標的價額。
三、經查：
　㈠抗告人前向臺灣臺南地方法院（下稱臺南地院）對第三人許
    吳麗香起訴主張許吳麗香疏未維護鄰房，且鄰房牆壁滲水，
     並有越界建築等情，乃依侵權行為及物上請求權之法律關
    係，請求許吳麗香回復原狀並排除侵害，經臺南地院104年
    度訴字第657號、本院107年度上易字第252號判決確定在案
    （下稱另案）。業經本院依職權調取另案電子卷宗核閱無誤
    ，堪信為真實。　
　㈡抗告人雖以其提起本案目的為證明鄰房之3樓外牆為共同壁或
    非共同壁之修繕以利強制執行，而另案已就修繕方案一鑑定
    概估改善施作工程費用為206,300元，若經勝訴判決，抗告
    人因此所受之客觀上利益應為103,150元或至多為618,900元
    等語。然：
　⒈所謂訴訟標的，係指原告要求法院加以審判所主張或否認之
    法律關係，須結合其所主張之原因事實而為觀察。故就訴訟
    標的價額之核定，應以原告主張之法律關係及原因事實為準
    ，就原告因本案訴訟所得之客觀利益定之。又訴訟標的價額
    係法院依職權調查事項，不受抗告人之陳述所拘束。
　⒉抗告人於原審起訴主張：抗告人於107年6月5日上午申請相對
    人安南地政就坐落臺南市○○區○○段0000○000000地號土地（
    下分稱1000、1000-0地號土地，合稱系爭土地）為鑑界，但
    安南地政當日不釘樁、不核發複丈成果圖、不准抗告人鑑界
    。抗告人於同日下午重新申請就系爭土地為鑑界，其後107
    年6月26日測量人員即相對人王雅蕾核發予抗告人之系爭土
    地107年土地圖解字000000，000000號複丈日期107年6月26
    日土地複丈成果圖（下稱系爭複丈成果圖）之附記欄一卻記
    載「本複丈成果圖僅供所有權人參考之用，其四至界址應以
    地政事務所鑑界，經權利人認定之實測成果爲準。」（下稱
    系爭附記事項一），再依附記欄二記載「對於本案鑑定界址
    結果如有異議，請依據地籍測量實施規則第221條辦理。」
    ，是抗告人依地籍測量實施規則第221條規定，聲明請求：⑴
    相對人應塗銷系爭複丈成果圖之系爭附記事項一。⑵相對人
    應塗銷系爭複丈成果圖之說明「其餘界址申請人同意免釘樁
    」，並依法說明測量人員不釘樁原因。⑶相對人應依據地籍
    測量實施規則第221條第2項核發給抗告人系爭複丈成果圖，
    僅供所有權人與其四至界址權利參考之用，並依法應由申請
    人及到場之關係人當場認定，並在土地複丈圖上簽名或蓋章
    。申請人或關係人不簽名或蓋章時，複丈人員應在土地複丈
    圖載明其事由（見原審卷第163-169頁民事變更訴之聲明狀
    、第223-225頁原審109年11月10日言詞辯論筆錄；即聲明2
    至4）。
　⒊依上，抗告人請求法院裁判之對象係相對人，且其請求相對
    人為上開塗銷複丈成果圖之附記、塗銷複丈成果圖之說明，
    並說明測量人員不釘樁原因、核發複丈成果圖及為上開記載
    等行為，核非對於親屬關係及身分上之權利有所主張，屬財
    產權訴訟。惟關於上開各項行為，無市場客觀價額，其利益
    難以衡量，且地政機關辦理土地鑑界複丈及協助埋設界標等
    ，乃基於行政權之作用，提供土地測量之技術服務，與土地
    所有權之得喪變更，乃至坐落其上房屋之修繕與否均屬無涉
    。自無從依抗告人主張其應得訴請鄰房給付改善施作工程費
    用之1/2或3項聲明合計為3倍以核定本件抗告人請求相對人
    為上開各項行為之訴訟標的價額，仍應回歸依抗告人主張之
    法律關係及原因事實為準，就抗告人因本案訴訟所得之客觀
    利益定之。而本件抗告人就聲明2至4，若經勝訴判決，因此
    所受之客觀上利益，非僅抗告人所述之房屋修繕問題，將來
    亦可能另涉其他訴訟（如拆屋還地、國家賠償等），又關於
    上開各項行為，無市場客觀價額，其利益難以衡量，已如前
    述，復無資料可供核定價額，是聲明2至4之各項訴訟標的價
    額均屬不能核定，上開3項均應以1,650,000元定之。而聲明
    2至4之終局目的既均在請求相對人對系爭土地為鑑界複丈之
    一定行為，其經濟目的相同，自應依民事訴訟法第77條之2
    第1項規定擇其中價額最高者核定。抗告人主張應以其得訴
    請鄰房給付改善施作工程費用之1/2或3項聲明合計為3倍計
    算訴訟標的價額等語，並不足採。
  ㈢從而，原裁定核定本件訴訟標的價額為1,650,000元，並無不
    合，抗告意旨指摘原裁定核定本件此部分判斷不當，求為廢
    棄，為無理由，應駁回其抗告。
四、據上論結，本件抗告為無理由，爰裁定如主文。
中　　華　　民　　國　　110 　年　　5 　　月　　6 　　日
                  民事第二庭  審判長法　官  高榮宏

                                    法　官  林富郎

                                    法　官  黃瑪玲
上為正本係照原本作成。
本裁定除以適用法規顯有錯誤為理由外，不得再抗告。如提再抗
告，應於收受送達後十日內向本院提出再抗告狀（須附繕本），
並繳納再抗告費新台幣一千元。
提起再抗告應委任律師或具有律師資格之人之委任狀；委任有律
師資格者，另應附具律師資格證書及釋明委任人與受任人有民事
訴訟法第466條之1第1項但書或第2項所定關係之釋明文書影本。
中　　華　　民　　國　　110 　年　　5 　　月　　6 　　日

                                    書記官  蘭鈺婷

【附註】
民事訴訟法第495條之1第2項準用同法第466條之1第1、2項規定
：
⑴對於第二審判決上訴，上訴人應委任律師為訴訟代理人。但上
  訴人或其法定代理人具有律師資格者，不在此限。
⑵上訴人之配偶、三親等內之血親、二親等內之姻親，或上訴人
  為法人、中央或地方機關時，其所屬專任人員具有律師資格並
  經法院認為適當者，亦得為第三審訴訟代理人。
民事訴訟法第466條之2第1項：
  上訴人無資力委任訴訟代理人者，得依訴訟救助之規定，聲請
  第三審法院為之選任律師為其訴訟代理人。